【裁判字號】    97,易,1076
【裁判日期】    970721
【裁判案由】    詐欺
【裁判全文】
臺灣臺北地方法院刑事判決              97年度易字第1076號
公  訴  人  臺灣臺北地方法院檢察署檢察官
被      告  甲○○
選任辯護人  陳麗真律師
上列被告因詐欺案件，經檢察官提起公訴（96年度偵續字第562
號），嗣被告於準備程式中就被訴事實為有罪之陳述，經本院合
議庭裁定適用簡式審判程式，茲判決如下：
    主  文
甲○○意圖為自己不法之所有，以詐術使人將本人之物交付，累
犯，處有期徒刑拾月；減為有期徒刑伍月，如易科罰金以銀元參
佰元即新臺幣玖佰元折算壹日。
    事  實
一、甲○○曾因詐欺案件，經本院92年度簡字第3356號判決處有
    期徒刑四月，於民國93年05月31日易科罰金執行完畢，又因
    偽造文書案件，經本院92年度易字第2444號判決處有期徒刑
    六月，於93年09月24日易科罰金執行完畢。猶不知悔改，在
    其擔任址設臺北市○○區○○路1段35號8樓之瑞豐生物科技
    股份有限公司（下稱瑞豐公司）董事期間，明知其與瑞豐公
    司均資金窘迫，皆無資力支付工程款，竟意圖為自己不法之
    所有，於94年09月17日以瑞豐公司之名義委託傑翰工程有限
    公司（下稱傑翰公司）承作瑞豐公司位於臺北市大安區○○
    ○路○段180號3 樓辦公室之裝潢、水電與通訊設備工程，合
    計總工程款為新臺幣（下同）187萬4,737元，折扣後為178
    萬1,000 元，並明知其所使用之松禾運動器材有限公司（下
    稱松禾公司）設於臺灣中小企業銀行中壢分行（下稱中小企
    銀中壢分行），與陳惠珍設於中國國際商業銀行北臺中分行
    （現改為兆豐銀行北臺中分行、下稱兆豐北臺中分行）及合
    作金庫銀行朝馬分行（下稱合庫朝馬分行）等支票帳戶係其
    商借而來；而篊昱企業有限公司（下稱篊昱公司）乃其利用
    林恆如名義成立之公司，實際為其所掌控；而其自身資力欠
    佳，實無能力支應松禾公司、篊昱公司與陳惠珍名下支票帳
    戶所需資金，仍自94年09月20日起至94年12月間止，在臺北
    市○○○路○段42號4樓等處，陸續交付分別以松禾公司、篊
    昱公司、陳惠珍名義所簽發之如附表所示之支票予傑翰公司
    負責人乙○○收受，作為支付前揭工程款之用，傑翰公司乃
    於94年10月底依約完工。嗣因如附表所示之支票經乙○○遵
    期提示均未獲兌現，且瑞豐公司於94年11月中旬結束營業，
    始查知上情。
二、案經傑翰公司告訴臺灣臺北地方法院檢察署檢察官偵查起訴
    。
    理  由
一、上揭犯罪事實，業據被告甲○○於本院審理時坦承不諱（見
    本院卷97年7月7日審判筆錄），核與告訴人及告訴代理人乙
    ○○之指訴情節互核相符（見95年度他字第86號卷第1、2頁
    ，95年度他字第585 號第74、75、86、87頁，95年度偵字第
    9663號卷第7頁，95年度偵緝字第2893號卷第7頁，95年度偵
    緝字第208號卷第6、7頁，95年度調偵緝字第85號卷第23 頁
    ，96年度偵續字第562號卷第14、15、112頁），復與證人即
    瑞豐公司的登記負責人徐金福、瑞豐公司的董事曾宗鑽及郭
    秀絨、林郁榛、瑞豐公司的前負責人蔡瑞豐（分別見95年度
    偵字第9663號卷第22至25、40、41頁）、證人林恆如、陳惠
    珍、黃正宗（分別見96年度偵續字第562 號卷第43至45頁）
    之證述相符，此外，並有瑞豐公司名片、瑞豐公司職稱一覽
    表（分別見95年度他字第585 號第76至78頁）、公司轉讓契
    約書（95年度偵字第9663號卷第43、44頁）、票據信用資訊
    連結資料、公司變更登記表及公司基本資料（分別見96年度
    偵續字第562 號卷第20至39頁）、臺灣票據交換所96年10月
    08日函及其檢附之退補與拒絕往來紀錄、兆豐國際商銀北臺
    中分行96年10月04日函及其檢附之陳惠珍支票存款帳戶交易
    明細、合作金庫商業銀行朝馬分行函96年10月02日函及其檢
    附之陳惠珍支票存款帳戶交易明細、臺灣中小企銀仁愛分行
    96年09月29日函及其檢附之篊昱公司支票存款帳戶交易明細
    （分別見96年度偵續字第562 號卷第63至84頁）在卷可資佐
    證，足見被告自白與事實相符，而堪採信。綜上，事證明確
    ，被告詐欺犯行，洵堪認定，自應依法論科。
二、被告行為後，刑法業於94年2月2日修正公佈部分條文，並自
    95年7月1日施行。依修正後刑法第2條第1項規定：「行為後
    法律有變更者，適用行為時之法律。但行為後之法律有利於
    行為人者，適用最有利於行為人之法律。」，此條規定與刑
    法第 1條罪刑法定主義契合，係規範行為後法律變更所生新
    舊法律比較適用之準據，是刑法第2 條本身雖經修正，尚無
    比較新舊法之問題，應一律適用裁判時之現行刑法第2 條，
    以決定適用之刑罰法律，合先敘明。又本次修正涵蓋之範圍
    甚廣，故比較新舊法時，應就罪刑有關之共犯、牽連犯、連
    續犯、有無累犯加重、自首減輕暨其他法定加減原因與加減
    例等一切情形，綜其全部罪刑之結果而為比較，復有最高法
    院95年5月23日95年第8次刑庭會議決議可資參照。經查：
  (一)本件被告行為後，刑法第 33條第5款由：「主刑之種類如左
    ：五、罰金：1 元（銀元）以上。」修正為：「主刑之種類
    如下：五、罰金，新臺幣1,000 元以上，以百元計算之」。
    依修正後刑法第33條第5款規定，刑法第339條第1 項之罰金
    刑方面最低應罰新臺幣1,000 元。顯較修正前為高，以被告
    行為時關於罰金刑量刑之規定對其較為有利。
  (二)刑法第47條關於累犯之規定：「受有期徒刑之執行完畢，或
    受無期徒刑或有期徒刑一部之執行而赦免後，5 年以內再犯
    有期徒刑以上之罪者，為累犯，加重本刑至2分之1」，業經
    修正為同條第1 項：「受徒刑之執行完畢，或一部之執行而
    赦免後，5 年以內故意再犯有期徒刑以上之罪者，為累犯，
    加重本刑至2分之1」，即限制以故意再犯者為限，方成立累
    犯。是以於舊法時故意犯罪，依新、舊法均成立累犯之情形
    ，應係前述最高法院決議有意排除適用，即不生新、舊法比
    較之問題。查被告有如犯罪事實欄所載之犯罪執行情形，其
    於五年以內故意再犯詐欺取財之有期徒刑以上之罪，不論依
    修正前之刑法第47條，或修正後之刑法第47條第1項之規定
    ，均構成累犯，對被告而言並無有利或不利之情形，揆諸前
    揭說明，自不生新、舊法比較之問題。
  (三)綜合上開新舊法比較之結果，顯然新法並非較有利於被告，
    依前揭刑法第2條第1項規定，本件即應適用行為時法即95年
    7月1日修正生效前之刑法規定。
  (四)被告行為時之刑法第41條第1項前段規定：「犯最重本刑為5
    年以下有期徒刑以下之刑之罪，而受6 個月以下有期徒刑或
    拘役之宣告，因身體、教育、職業、家庭之關係或其他正當
    事由，執行顯有困難者，得以（銀元）1元以上3元以下折算
    1 日，易科罰金。」又依被告行為時所應適用之修正前罰金
    罰鍰提高標準條例第2 條規定（現已刪除），就易科罰金折
    算標準應照原定數額提高100 倍折算，是本件被告行為時之
    易科罰金折算標準，配合現行法規所定貨幣單位折算新臺幣
    條例第2 條規定，應以銀元100元至300元即新臺幣300元至9
    00元折算1日。惟被告行為後刑法第41條第1項前段修正為：
    「犯最重本刑為5年以下有期徒刑以下之刑之罪，而受6個月
    以下有期徒刑或拘役之宣告者，得以新臺幣1,000元、2,000
    元或3,000元折算1日，易科罰金。」，最少應以新臺幣1,00
    0元折算1日。經比較，以修正前之易科罰金折算標準較有利
    於被告，是以依此比較後結果諭知易科罰金折算標準。
三、按刑法第339條第2項之詐欺得利罪，係指以詐術取得同條第
    1 項之物以外之其他財產上之不法利益，無法以具體之物估
    量者而言，倘所詐取者，係可具體現實之物，即應論以同條
    第1 項之詐欺取財罪。本件被告係詐取前揭辦公室之裝潢、
    水電與通訊設備，取得者乃具體現實之物，被告應支付告訴
    人工程款之債務，未因其施用詐術而得免除，尚非獲取不正
    利益。是核被告所為，係犯刑法第339條第1項之詐欺取財罪
    。被告僅一次委託告訴人承作辦公室之裝潢、水電與通訊設
    備工程，而分次交付無欲兌現之支票以支付前開工程款，其
    交付支票之行為依社會一般評價，顯是無從分割之一行為中
    之數舉動，為實質上一罪，起訴意旨認係連續犯，容有未洽
    ，併此敘明。又被告有事實欄所載論罪科刑及執行情形，其
    於五年內故意再犯本件有期徒刑以上之罪者，為累犯，應依
    刑法第47條第1項規定，加重其刑。爰審酌被告之素行，此
    有臺灣高等法院被告前案紀錄表1 份附卷可稽，以欺罔之方
    法詐取前揭辦公室之裝潢、水電與通訊設備，造成告訴人受
    有前揭所述之損失，但事後被告已與告訴人達成和解，業已
    清償告訴人33萬元，餘額現正分期付款中，且被告於本院審
    理時亦坦承犯行，尚知悔意，犯罪後態度尚可，及其犯罪之
    動機及目的等一切情狀，量處如主文所示之刑，以示儆懲。
    又被告前開犯罪時間係於96年04月24日之前，且合於減刑條
    件，爰依中華民國九十六年罪犯減刑條例之規定，減輕其刑
    ，並依該條例第9條規定，諭知易科罰金之折算標準。
據上論斷，依刑事訴訟法第273條之1 第1項、第299條第1項前段
，刑法第2條第1項前段、第339條第1項、第47條第1 項、修正前
刑法第41條第1 項前段，刑法施行法第1條之1，修正前罰金罰鍰
提高標準條例第2條，現行法規所定貨幣單位折算新臺幣條例第2
條，中華民國九十六年罪犯減刑條例第2條第1項第3款、第7條、
第9條判決如主文。
本案經檢察官簡逸薇到庭執行職務
中    華    民    國    97    年    7     月    21    日
                  刑事第五庭    法  官  賴秀蘭
以上正本證明與原本無異。
如不服本判決，應於判決送達後10日內向本院提出上訴狀（應抄
附繕本）。告訴人或被害人如對於本判決不服者，應具備理由請
求檢察官上訴，其上訴期間之計算係以檢察官收受判決正本之日
期為準。
                                書記官  游秀珠
中    華    民    國    97    年    7     月    29    日
附錄本案論罪科刑法條：
刑法第339條
意圖為自己或第三人不法之所有，以詐術使人將本人或第三人之
物交付者，處5年以下有期徒刑、拘役或科或併科1千元以下罰金
。
以前項方法得財產上不法之利益或使第三人得之者，亦同。
前二項之未遂犯罰之。
附表
 ┌─┬───┬───┬─────┬────┬────┬────┬────┐
 │編│發票人│付款行│支存帳號  │支票號碼│金額    │實際發票│票載發票│
 │號│      │      │          │        │        │日      │日      │
 ├─┼───┼───┼─────┼────┼────┼────┼────┤
 │1 │松禾公│中小企│055359    │AT048880│35萬元  │94年9月 │94年10月│
 │  │司    │銀中壢│          │5       │        │20日    │5日     │
 │  │      │分行  │          │        │        │        │        │
 ├─┼───┼───┼─────┼────┼────┼────┼────┤
 │2 │陳惠珍│兆豐北│0000000   │P0000000│1萬9000 │94年9月 │94年10月│
 │  │      │臺中分│          │        │元      │間      │1日     │
 │  │      │行    │          │        │        │        │        │
 ├─┼───┼───┼─────┼────┼────┼────┼────┤
 │3 │陳惠珍│合庫朝│900099    │ZH003903│20萬元  │94年10月│94年11月│
 │  │      │馬分行│          │        │        │初      │6日     │
 ├─┼───┼───┼─────┼────┼────┼────┼────┤
 │4 │陳惠珍│兆豐北│000468    │P0000000│20萬元  │94年10月│94年11月│
 │  │      │臺中分│          │        │        │        │30日    │
 │  │      │行    │          │        │        │        │        │
 ├─┼───┼───┼─────┼────┼────┼────┼────┤
 │5 │篊昱公│中小企│022426    │AS026526│36萬9000│94年12月│95年1月 │
 │  │司    │銀仁愛│          │        │元      │間      │31日    │
 │  │      │分行  │          │        │        │        │        │
 └─┴───┴───┴─────┴────┴────┴────┴────┘


司法院資訊處製作；財團法人民間司法改革基金會備份。
